【裁判字號】    89,易,1353
【裁判日期】    891109
【裁判案由】    侵佔遺失物等
【裁判全文】
臺灣屏東地方法院刑事判決                        八十九年度易字第一三五三號
    公  訴  人  臺灣屏東地方法院檢察署檢察官
    被      告  乙○○
    被      告  甲○○
右被告因侵占遺失物等案件，經檢察官提起公訴（八十九年度偵字第一六五九號、第
二二四０號）本院判決如左：
    主  文
乙○○共同未經許可，持有刀械，處拘役肆拾日，如易科罰金，以參佰元折算壹日。
甲○○未經許可，製造刀械，累犯，處有期徒刑陸月，如易科罰金，以參佰元折算壹
日，扣案武士刀壹支，沒收；又共同未經許可，持有刀械，累犯，處拘役陸拾日，如
易科罰金，以參佰元折算壹日。
扣案匕首壹支，沒收。
    事  實
甲○○曾於民國（下同）八十四年間因違反槍砲彈藥刀械管制條例案件，經本院以八
十四年度易字第一一五六號判處有期徒刑五月確定，並於八十四年九月二十七日執行
完畢，猶不知悔改，明知武士刀及拐扙刀均為違禁物，非經許可不得製造或持有，竟
先於八十九年二月初，在其屏東縣內埔鄉○○村○○路一三一號之住處，無故將原供
割香蕉用之長刀一支，加以改造為武士刀，復因見丁○○所有但巳於八十九年二月六
日上午八時三十分許，在屏東市○○里○○街一三六號前處遭竊而脫離本人所持有之
車牌號碼ＶＹ─六三０一號小客車，因車禍事故損壞而一直停放在屏東縣鹽埔鄉往高
樹大橋之堤防道路上，即於八十九年三月六日下午二時許，夥同乙○○共同基於意圖
為自己不法所有之侵占犯意聯絡，共同駕駛其向不知情之王瑞芳所借得之懸掛車牌號
碼ＷＥ─０八八八號小客車前往上揭失竊小客車停放處，同時甲○○與乙○○因見該
失竊小客車內另置有拐扙刀及尖刀各一把及丙○○所有，車牌號碼ＷＤ─五０八一號
車輛之行車執照（起訴書誤載為車牌）（已於八十九年一月二十九日七時許在屏東市
○○街○段一六六巷七號前失竊）等物時，乃將拐扙刀、尖刀及該行車執照放入該車
牌號碼ＷＥ─０八八八號小客車內，以佔為己有後持有之，並由其駕駛該車牌號碼Ｗ
Ｅ─０八八八號小客車，另乙○○坐在該失竊小客車上，負責操控該車方向盤，共同
將該失竊小客車拖回鹽埔鄉○○○○○段河床處，嗣於同日下午三時三十分許，該二
人在鹽埔鄉○○○○○段河床處，拆取該失竊小客車零件時，為警當場查獲，但甲○○則乘隙逃離現場，並當場扣得該武士刀、匕首及其他刀械（非管制之刀械）各一把
及行車執照等物。案經屏東縣警察局里港分局報告臺灣屏東地方法院檢察署檢察官及
檢察官自動偵查起訴。
    理  由
一、訊據被告乙○○、甲○○固均供承有於前開時地侵占該輛已損壞，並閒置於上述
    堤防道路上之ＶＹ─六三０一號小客車，以及車內之匕首、其他刀械各一把、行
    車執照等物之事實，核與被害人丁○○、丙○○於警訊中所指述失竊情節大致相
    符，雖被告等均辯稱該支武士刀亦為案發當日在該輛小客車上所拾得，並非被告
    甲○○所製造等語，被告甲○○更辯稱其警訊筆錄係警員先制作完成後，才要其
    按照筆錄記載誦讀以供錄音云云。惟查，前述扣案武士刀確為被告甲○○於前述
    時地所製造，並用供其砍伐樹枝所用之事實，已經被告甲○○於警訊中供承明確
    ，有警訊筆錄可按，而被告甲○○亦承認有於警訊中為如是陳述，並經本院當庭
    播放被告甲○○之警訊錄音帶確認無訛，且被告乙○○亦表示其警訊筆錄確係其
    自己所為之陳述，並無警方先行製作完成後才要其按筆錄誦讀之情事，是即難認
    警方於制作筆錄時有何違法之情事，且扣案之三支刀械中，除前述武士刀外，尚
    有一支為槍砲彈藥刀械管制條例所禁止持有之匕首，另一支刀械則非該條例所管
    制之刀械，此有屏東縣警察局（89）（10）（20）屏警保民字第19715號鑑定函
    可稽，衡情若警方果有意誣指被告甲○○之製造刀械犯行，顯無理由僅記載甲○○製造該把武士刀，而未及於扣案之其他刀械，此外並有前述扣案刀械三支、載
    明扣案刀械中，有一支為武士刀，有一支為匕首，為槍砲彈藥刀械管制條例所列
    管之刀械之前述鑑定函、被害人丁○○、丙○○所出具之贓物領具各一紙及查詢
    車輛認可資料二份等可稽，被告等所辯均不足採信，其犯行堪以認定。
二、核被告甲○○製造扣案武士刀之行為，係犯槍砲彈藥刀械管制條例第十四條第一
    項之製造刀械罪，其持有上述匕首之行為，係犯同條第三項之未經許可持有刀械
    罪，其侵占被害人丁○○、丙○○等所遺失之汽車與行車執照之行為，係犯刑法
    第三百三十七條之侵占脫離物罪，其與被告乙○○間對於此部分持有刀械與侵占
    脫離物之犯行，有犯意之連絡與行為分擔，均為共同正犯；其以一行為犯上開持
    有匕首罪與侵占脫離物罪，為想像競合犯，應從一重之持有刀械罪處斷；而被告
    甲○○前於八十四年間因違反槍砲彈藥刀械管制條例案件，經本院以八十四年度
    易字第一一五六號判處有期徒刑五月確定，並於八十四年九月二十七日執行完畢
    ，有台灣高等法院被告全國前案紀錄表為憑，於五年內再犯有期徒刑以上之本罪
    ，為累犯，應依法加重其刑；其所犯上開製造刀械與持有刀械罪間，時間不同，
    手段互異，應分論併罰之。核被告乙○○所為，係犯槍砲彈藥刀械管制條例第十
    四條第三項之未經許可持有刀械罪，其侵占被害人丁○○、丙○○等所遺失之汽
    車與行車執照之行為，係犯刑法第三百三十七條之侵占脫離物罪，其與被告甲○○間對於此部分持有刀械與侵占脫離物之犯行，有犯意之連絡與行為分擔，均為
    共同正犯。又公訴意旨認被告等所持有之三支刀械各為武士刀、拐扙刀與尖刀，
    然經屏東縣警察局鑑定結果，應各為武士刀、其他刀械（非搶砲彈藥刀械管制條
    例所列管之刀械）及匕首，此有上述鑑定函足憑，是公訴意旨此部分指述，尚有
    誤會；再被告等係共同以一占有行為，犯上述持有刀械與侵占脫離物罪，已如前
    述，應為想像競合犯，已如前述，公訴意旨認應分論併罰，尚有未洽；再公訴意
    旨對於被告乙○○之前述持有刀械行為，漏未論及，惟其此部分行為，與已起訴
    之侵占脫離物犯行有想像競合之裁判上一罪關係，自應由本院併予審判，均附此
    說明。審酌被告甲○○前已有違反槍砲彈藥刀械管制條例、感訓處分、違反麻醉
    藥品管理條例等多項前科，有其前科表為憑，素行不良、被告乙○○前未曾受有
    期徒刑以上刑之宣告，此有其前科表可稽、犯罪動機、目的、手段、所生危害、
    犯後態度等一切情狀，爰各酌情量處如主文所示之刑，並諭易科罰金之折算標準
    。至扣案之三支刀械中，武士刀及匕首均為槍砲彈藥刀械管制條例第十四條所列
    管並禁止持有之違禁物，已如前述，應依刑法第三十八第一項第一款之規定沒收
    之。
據上論斷，應依刑事訴訟法第二百九十九條第一項前段，刑法第十一條前段、第二十
八條、第三百三十七條、第五十五條、第四十七條、第四十一條、第三十八條第一項
第一款、槍砲彈藥刀械管制條例第十四條第一項、第三項、罰金罰鍰提高標準條例第
一條前段、第二條，判決如主文。
本案經檢察官蔣忠義到庭執行職務。
中      華      民      國      八十九      年      十一    月    九    日
                                      臺灣屏東地方法院刑事第二庭
                                          法  官    莊鎮遠
右正本證明與原本無異。
對於本判決如有不服應於收受送達後十日內向本院提出上訴書狀上訴於台灣高等法院
高雄分院並按他造當事人之人數附具繕本。
                                          書記官   吳光璵
中      華      民      國      八十九      年      十一    月    九    日
附錄本案論罪科刑法條全文
中華民國刑法第三百三十七條
 (侵占遺失物罪)
意圖為自己或第三人不法之所有，而侵占遺失物、漂流物或其他離本人所
持有之物者，處五百元以下罰金。
槍砲彈藥刀械管制條例第十四條
未經許可，製造、販賣或運輸刀械者，處三年以下有期徒刑，併科新台幣
一百萬元以下罰金。
意圖供自己或他人犯罪之用，而犯前項之罪者，處六月以上五年以下有期
徒刑，併科新台幣三百萬元以下罰金。
未經許可，持有或意圖販賣而陳列刀械者，處一年以下有期徒刑、拘役或
新台幣五十萬元以下罰金。
第一項及第二項之未遂犯罰之。


司法院資訊處製作；財團法人民間司法改革基金會備份。
